臺灣臺北地方法院民事判決　九十一年度訴字第四四四七號
　　原　　　告　台灣土地銀行
　　法定代理人　甲○○
　　訴訟代理人　戊○○
　　　　　　　　己○○
　　被　　　告　乙○○
　　　　　　　　丁○○
　　法定代理人　乙○○
　　被　　　告　丙○○
右當事人間請求清償借款事件，本院判決如左：
    主    文
被告應連帶給付原告新台幣伍拾玖萬貳仟柒佰肆拾伍元，及其中新台幣拾伍萬捌仟
壹佰捌拾貳元部分自民國九十年十月十四日起至清償日止，按年息百分之八．一七計
算之利息，並自民國九十年十一月三日起至民國九十一年五月二日止，按上開利率百
分之十，自民國九十一年五月三日起至清償日止，按上開利率百分之二十計算之違約
金；其餘新台幣貳拾萬肆仟伍佰陸拾元部分自民國八十九年三月一日起至清償日
止，按年息百分之八．九四計算之利息，並自民國八十九年四月一日起至民國八十九
年九月三十日止，按上開利率百分之十，自民國八十九年十月一日起至清償日止，按
上開利率百分之二十計算之違約金。
訴訟費用由被告連帶負擔。
    事    實
甲、原告方面：
一、聲明：如主文第一項所示。
二、陳述：被告乙○○邀同訴外人郭強華（已歿）為連帶保證人，於（一）民國八十
    六年二月三日向原告借用新台幣（下同）二百三十萬元，約定借款期限自八十六
    年二月三日起至一百零六年二月三日止，共二十年，自借款日起分二四０期，每
    期一個月，按期平均攤付本息，利息按原告基本放款利率加碼計算（當時為年息
    百分之八．四）按月計付，嗣後隨原告銀行基本放款利率調整而調整；（二）八
    十六年三月一日向原告借款二十五萬元，約定借款期限自八十六年三月一日起至
    一百零六年三月一日止，共二十年，自借款日起分二四０期，每自借款日起分二
    四０期，每期一個月，按期平均攤付本息，利息按原告基本放款利率加碼計算（
    當時為年息百分之八．七二）按月計付，嗣後隨原告銀行基本放款利率調整而調
    整。並均約定遲延還本或付息時，除按上開利率計息外，逾期在六個月以內者，
    按上開利率百分之十，超過六個月者，就超過部分，按上開利率百分之二十計付
    違約金。詎被告乙○○就第一筆借款自八十九年二月三日起、第二筆借款自八十
    九年三月十日起，即未依約攤還本息，經原告聲請執行拍賣抵押物，就本院九十
    年度民執字第三四八八號強制執行終結，原告僅受償案款二百一十九萬零八十九
    元，經依約抵充後，尚欠本金共五十九萬二千七百四十五元，及如附表（按即如
    主文第一項）所示之利息、違約金未清償，迄經催討均未獲置理，依借據授信約
    定書第五條第  (一)款之約定，借款視為全部到期，依法被告等自應負連帶清償
    責任。而郭強華已於八十九年三月八日過世，台灣花蓮地方法院八十九年三月至
    六月間並未受理被繼承人郭強華之限定繼承或拋棄繼承，依民法第一千一百四十
    七條及第一千一百四十八條，繼承，因被繼承人死亡而開始，繼承人自繼承開始
    時承受被繼承人財產上之一切權利義務，為此被告即繼承人丙○○、丁○○自應
    負連帶償還責任，為此提起本件訴訟。
三、證據：提出借據暨授信約定書二件、戶籍謄本一件、繼承系統表一件及台灣花蓮
    地方法院九十一年一月二十一日花院慶民子訴字第四三二號函一件為證。
乙、被告方面：
壹、被告乙○○、丁○○部分：
    被告乙○○、丁○○均未於言詞辯論期日到場，亦未提出書狀作何聲明或陳述。
貳、被告丙○○部分：
一、聲明：駁回原告之訴。
二、陳述略稱：房子是被告乙○○買的，我父親是保證人。伊沒有拋棄繼承或限定繼
    承。但應該要找被告乙○○本人求償。買房子的本人自己有錢，沒有理由向保人
    的子女要錢，我對於被告乙○○的所有事情並不了解。
    理    由
甲、程序方面：
一、依授信約定書第十三條之約定，立約人對貴行所負之各宗債務，合意以台北地方
    法院即本院為第一審管轄法院，本院自有管轄權，合先敘明。
二、原告起訴時原請求就其中新台幣拾伍萬捌仟壹佰捌拾貳元部分之利息，係自八
    十九年十二月三日起至清償日止，按年息百分之八．一七計算之利息，並自九十
    年一月三日起至九十年七月二日止，按上開利率百分之十，自九十年七月三日起
    至清償日止，按上開利率百分之二十計算之違約金；嗣於起訴後訴訟繫屬中之九
    十一年九月二十四日言詞辯論時，將上開部分之利息請求變更為自九十年十月十
    四日起至清償日止，按年息百分之八．一七計算之利息，並自九十年十一月三日
    起至九十一年五月二日止，按上開利率百分之十，自九十一年五月三日起至清償
    日止，按上開利率百分之二十計算之違約金。經核係減縮應受判決事項之聲明，
    依民事訴訟法第二百五十五條第一項第三款規定，尚無不符，亦併敘明。
三、本件被告乙○○、丁○○均未於言詞辯論期日到場，核無民事訴訟法第三百八十
    六條所列各款情形，應依原告之聲請，由其一造辯論而為判決。
乙、得心證之理由：
一、本件原告主張被告乙○○邀同訴外人郭強華（已歿）為連帶保證人，於（一）八
    十六年二月三日向原告借用二百三十萬元，約定借款期限自八十六年二月三日起
    至一百零六年二月三日止，共二十年，自借款日起分二四０期，每期一個月，按
    期平均攤付本息，利息按原告基本放款利率加碼計算（當時為年息百分之八．四
    ）按月計付，嗣後隨原告銀行基本放款利率調整而調整；（二）八十六年三月一
    日向原告借款二十五萬元，約定借款期限自八十六年三月一日起至一百零六年三
    月一日止，共二十年，自借款日起分二四０期，每自借款日起分二四０期，每期
    一個月，按期平均攤付本息，利息按原告基本放款利率加碼計算（當時為年息百
    分之八．七二）按月計付，嗣後隨原告銀行基本放款利率調整而調整。並均約定
    遲延還本或付息時，除按上開利率計息外，逾期在六個月以內者，按上開利率百
    分之十，超過六個月者，就超過部分，按上開利率百分之二十計付違約金，詎被
    告乙○○就第一筆借款自八十九年二月三日起、第二筆借款自八十九年三月十日
    起，即未依約攤還本息，經原告聲請執行拍賣抵押物，就本院九十年度民執字第
    三四八八號強制執行終結，原告僅受償案款二百一十九萬零八十九元，經依約抵
    充後，尚欠本金共五十九萬二千七百四十五元，及如附表（按即如主文第一項）
    所示之利息、違約金未清償，而郭強華已於八十九年三月八日過世，其繼承人並
    無限定繼承或拋棄繼承之事實，已據其提出借據暨授信約定書二件、戶籍謄本一
    件、繼承系統表一件及台灣花蓮地方法院九十一年一月二十一日花院慶民子訴字
    第四三二號函一件為證，核屬相符，被告丙○○並不否認借據上郭強華之簽名為
    真正，被告乙○○、丁○○均未於言詞辯論期日到場，亦未提出書狀作何聲明或
    陳述，自堪信原告之主張為真實。
二、被告丙○○雖辯稱：房子是被告乙○○買的，應該要找被告乙○○本人求償，買
    房子的本人自己有錢，沒有理由向保人的子女要錢，伊對於被告乙○○的所有事
    情並不了解等語。惟按，繼承人自繼承開始時，除本法另有規定外，承受被繼承
    人財產上之一切權利、義務。但權利、義務專屬於被繼承人本身者，不在此限。
    民法第一千一百四十八條定有明文。查，郭強華業於八十九年三月八日去世，乙○○、丙○○及丁○○為其繼承人，而丙○○並不否認伊父親郭強華為系爭借款
    之連帶保證人，且自陳伊並未拋棄繼承或限定繼承等情，依上開規定，其自應繼
    承郭強華之連帶保證之義務，是其辯稱應該要向被告乙○○本人求償云云，自無
    可採。
三、按（消費借貸之）借用人應於約定期限內，返還與借用物種類、品質、數量相同
    之物，未定返還期限者，借用人得隨時返還，貸與人亦得定一個月以上之相當期
    限，催告返還。民法第四百七十八條定有明文。又遲延之債務，以支付金錢為標
    的者，債權人得請求依法定利率計算之遲延利息。但約定利率較高者，仍從其約
    定利率。當事人得約定債務人不履行債務時，應支付違約金。同法第二百三十三
    條第一項、第二百五十條第一項亦分別明定。又連帶保證者，乃保證人與主債務
    人連帶負債務履行責任之保證，具有連帶債務之性質。又保證債務，除契約另有
    訂定外，包含主債務之利息、違約金、損害賠償及其他從屬於主債務之負擔；另
    連帶債務之債權人，得對債務人中之一人或數人，同時或先後請求全部或一部之
    給付，民法第七百三十九條、第七百四十條、第二百七十三條第一項分別定有明
    文。又繼承人自繼承開始時，除本法另有規定外，承受被繼承人財產上之一切權
    利、義務。但權利、義務專屬於被繼承人本身者，不在此限。民法第一千一百四
    十八條定有明文。又繼承人對於被繼承人之債務，負連帶責任。同法第一千一百
    五十三條第一項亦有規定。查，連帶保證人郭強華業於八十九年三月八日去世，
    乙○○、丙○○及丁○○為其繼承人，且均未拋棄繼承或限定繼承等情，依上開
    規定，其自應繼承郭強華之連帶保證之義務，並負連帶保證責任，被告乙○○既
    積欠原告五十九萬二千七百四十五元及如原告聲明之附表（按即如主文第一項）
    所示之利息、違約金，被告丁○○、丙○○為被告乙○○之連帶保證人郭強華之
    繼承人，自應就被告乙○○上開借款負連帶清償之責。
四、本件依被告乙○○與原告之授信約定書第五條第（一）款約定，被告所負之一切
    債務，如有任何一宗債務不依約清償本金時，被告所負之一切債務視為全部到期
    ，乙○○所負上開二筆債務雖均未屆清償期，亦因未依約清償本息債務，而喪失
    期限利益，原告自得請求被告連帶清償全部債務。從而，原告依消費借貸、連帶
    保證契約及繼承之法律關係請求被告連帶給付借款五十九萬二千七百四十五元，
    及如主文第一項所示之利息、違約金為有理由，應予准許。
丙、結論：
    本件原告之訴為有理由，依民事訴訟法第三百八十五條第一項前段、第八十五條
    第二項，判決如主文。
中　　　華　　　民　　　國　　九十一　　年　　　十　　　月　　　八　　　日
                                  民事第三庭法      官　張明輝
右為正本係照原本作成
如對本判決上訴，須於判決送達後廿日內向本院提出上訴狀
中　　　華　　　民　　　國　　九十一　　年　　　十　　　月　　　八　　　日
　　　　　　　　　　　　　　　　　　　　　　法院書記官　周其祥
